【裁判字號】    97,消債更,1013
【裁判日期】    971111
【裁判案由】    更生事件
【裁判全文】
臺灣板橋地方法院民事裁定          97年度消債更字第1013號
聲  請  人  甲○○
上列當事人因消費者債務清理事件聲請更生，本院裁定如下：
    主  文
聲請駁回。
聲請費用由聲請人負擔。
    理  由
一、按債務人與金融機構協商成立者，不得聲請更生或清算，但
    因不可歸責於己之事由，致履行顯有重大困難者，不在此限
    ；本條例施行前，債務人依金融主管機關協調成立之中華民
    國銀行公會會員辦理消費金融案件無擔保債務協商機制與金
    融機構成立之協商，準用前項之規定，消費者債務清理條例
    第151 條第5 項、第6 項分別定有明文。再聲請更生或清算
    不合程式或不備其他要件者，法院應以裁定駁回之，但其情
    形可以補正者，法院應定期間先命補正，復為同條例第8 條
    所明定。依其立法理由可知，債務清償方案成立後，固由債
    務人按其條件履行，惟需於其後發生情事變更，在清償期間
    收入或收益不如預期，致該方案履行困難甚或履行不能，因
    不可歸責於己，始能聲請更生或清算。此項規定旨在避免債
    務人任意毀諾已成立之協商，濫用更生或清算之裁判上債務
    清理程序，蓋以債務清償方案係經當事人行使程序選擇權所
    為之債務清理契約，債務人應受該成立之協議所拘束。債務
    人既已與金融機構協商成立，如認該協商方案履行有其他不
    適當情形，自仍應再循協商途徑謀求解決。
二、本件聲請意旨略以：其有不能清償債務之情事，目前債務總
    金額為新台幣（下同）1,952,698 元，消費者債務清理條例
    施行前，曾依照中華民國銀行公會會員辦理消費金融案件無
    擔保債務協商機制，與其最大債權金融機構花蓮區中小企業
    銀行股份有限公司（下稱：花蓮中小企銀）成立協商，雙方
    約定聲請人自民國95年6月起，分120期、利率5%，每月10日
    以27,205元依比例清償其各項債務直至全部清償為止，惟其
    自88年 8月迄今，皆服務於臺北縣板橋市中英醫院，平均每
    月實領薪資不足30,000元，在扣除前揭協議每月應繳款金額
    後，每月僅剩2,000 元可供維持生活所需，債權銀行於協議
    前，全然未曾正視聲請人所面對的生活困境，對其催收之行
    動夜以繼日，造成心理巨大壓力，以致不顧現實，驟然簽下
    協議，期間雙親雖曾勉強協助生活必要開支，但仍非長久，
    致使於95年12月繳付協商款項後毀諾，其毀諾確有非得歸責
    於聲請人之事由，懇請鈞院裁定開始更生等語。
三、經查：
（一）聲請人曾參加中華民國銀行公會會員辦理消費金融案件無
      擔保債務協商機制，與花蓮中小企銀成立協商並於97年 1
      月毀諾乙節，有聲請人提出之聯合徵信中心債權人清冊、
      同業回報債權金額明細及中國信託商業銀行股份有限公司
      97年9月8日民事陳報狀等件足憑，是聲請人向本院聲請更
      生，須符合「不可歸責於己致履行顯有重大困難之事由」
      之要件，方為適法。
（二）再聲請人以其收入扣除協商款後，不足維持生活所需，而
      主張其毀諾協商條件具有不可歸責於己事由等語，固據其
      提出之95年度財政部臺灣省中區國稅局綜合所得稅各類所
      得資料清單、勞工保險被保險人投保資料表等件在卷為憑
      ，惟查，前開聲請人之主張，本屬聲請人協商當時可得預
      見，並得據以評估可否履行協商條件之事實，縱認有其所
      稱不得已之情形，然前開債務清償方案既經聲請人簽署同
      意並採為清償之方式，自應受該協議之拘束，若非有情事
      變更致履行顯有重大困難情事，當再循協商機制謀求解決
      ，非可逕執為毀諾之不可歸責於己事由，況聲請人之薪資
      亦未見有減少之情形，是聲請人既無情事變更事由，且無
      重大履行困難之處，其毀諾協商條件自與本條例之規定不
      符。又聲請人既有固定收入之履行能力，如認原協商條件
      難以履行，現銀行公會已就曾經參加95年度債務協商毀諾
      之債務人提供「個別協商一致性方案」使能再進行協商，
      聲請人倘認原協商條件過苛，尚非不得與其債權人中國信
      託等銀行，再次進行解決債務之商談，亦得經由個別債權
      銀行協商程序以求適當履債。
四、綜上所述，本件聲請人既無消費者債務清理條例第151條第5
    項但書所規定不可歸責於己之事由，其向本院聲請更生，應
    屬聲請之要件不備，且該欠缺又無從補正，依首揭條文之規
    定，自應駁回其更生之聲請，爰裁定如主文。
中    華    民    國    97    年    11    月    11    日
                  民事第三庭  法  官  邱靜琪
上為正本係照原本作成
如不服本裁定，應於裁定送達後10日內，以書狀向本院提出抗告
，並繳納抗告費新臺幣1千元
中    華    民    國    97    年    11    月    11    日
                              書記官  白俊傑


司法院資訊處製作；財團法人民間司法改革基金會備份。
